【裁判字號】    92,上,38
【裁判日期】    920430
【裁判案由】    給付貨款
【裁判全文】
臺灣高等法院民事判決                                九十二年度上字第三八號
    上  訴  人  同凱股份有限公司
    法定代理人  廖鍕燕
    訴訟代理人  李宏文
    被上訴人    裝宏企業有限公司
    法定代理人  張新發
    訴訟代理人  張立業律師
右當事人間請求給付貨款事件，上訴人對於中華民國九十一年十二月六日臺灣板橋地
方法院九十年度訴字第二三八號第一審判決提起上訴，本院判決如左：
    主      文
上訴駁回。
第二審訴訟費用由上訴人負擔。
    事      實
甲、上訴人方面：
    上訴人未於言詞辯論期日到庭，據其以前到庭聲明及陳述如下：
一、聲明：(一)原判決廢棄。(二)駁回被上訴人在第一審之訴。
二、陳述：除與原判決記載相同者外，補稱略以：
    (一)上訴人於八十九年六、七月間收受被上訴人交付之貨物時，因其瑕疵無從依通
      常檢查即可發現，其後運往中國寧波匯濟五金有限公司使用，所製成之鋼捲尺
      遭日本原度器株式會社於同年九月間退貨，上訴人即通知被上訴人協商解決，
      被上訴人公司負責人張新發亦前往大陸看貨，非遲至九十年五月二十二日始提
      出瑕疵抗辯，就此可函詢匯濟公司以證明之。
    (二)使用被上訴人之產品所生產之捲尺有金油、印字脫落、白漆金油脫落之瑕疵存
      在，被上訴人空言否認，就此可委託其他機關為鑑定。
三、證據：援用原審提出之證據
乙、被上訴人方面：
一、聲明：上訴駁回。
二、陳述：除與原判決記載相同者外，補稱略以：
  (一)上訴人於原審提出之被證二號僅載明退貨、瑕疵品，並未載明何種瑕疵，上訴人
    應證明其所稱之瑕疵確係被上訴人交付之貨物，即金油品質不良所產生。上訴人
    陳稱被上訴人明知其所購買之塗料有一半以上會運送至大陸寧波廠使用，被上訴
    人予以否認。上訴人稱其新莊廠之爐溫僅有一百八十五度ｃ，由此足見，上訴人
    並未確實並遵照被上訴人所交付上訴人之檢驗表上所載之規格，包括以210度至
    220度烘烤至秒使其乾燥，使用被上訴人所交付之漆所印製，否則焉可歸責
    於被上訴人，至於上訴人陳稱大陸寧波廠之爐溫在220度左右，被上訴人並未證
    明，若上訴人所稱其將被上訴人之塗料，一半用大陸，一半用於台灣為真，則豈
    非上訴人自認用於台灣之部分，係未照被上訴人所交付上訴人之檢驗表上所載之
    規格，包括以210至220度烘烤至秒使其乾燥使用，此部分焉可歸責於被上訴
    人。
  (二)上訴人所主張之瑕疵擔保請求權，亦有如下問題存在：
  (1)依民法第三百五十六條第一項之規定可知，買受人應從速檢查其所受領之物，如
    有發現瑕疵應即通知出賣人。從原審被證一可知，被上訴人有交付上訴人系爭貨
    期品之檢驗表，上訴人於收貨後應可從速檢查被上訴人所交付之貨物。
  (2)依民法第三百六十五條第一項之規定可知，上訴人應於發出瑕疵通知後六個月內
    行使解約請求權或減少價金請求權。然系爭貨物早已超過六個月之時效。上訴人
    依法已無解約請求權或減少價金請求權可供行使，無法依此為抵銷之依據。
  (3)上訴人主張抵銷之數額係以日本對大陸寧波匯濟五金公司扣款之金額，然上訴人
    與大陸寧波匯濟五金公司無合約存在，上訴人應舉證其關聯性及其實際受損之金
    額為何，且因日本公司係以成品退貨扣款，被上訴人所提供者僅為其成品原料之
    一部分，其實際受損之數額，上訴人亦應舉證證明。
三、證據：援用原審提出之證據。
    理      由
甲、程序方面
    本件上訴人經合法通知無正當理由不到庭，核無民事訴訟法第三百八十六條各款
    所列情形，即應准被上訴人之聲請由其一造辯論而為判決。
乙、實體方面
一、兩造爭執要旨
    被上訴人於原審起訴主張：上訴人於民國八十九年九月至十二月間向被上訴人購
    買烤漆用塗料等貨品，被上訴人業已交貨完畢，惟上訴人仍積欠貨款一百六十五
    萬五千八百七十六元，經催告仍不予置理，爰依買賣法律關係，請求給付上開貨
    款及按法定利率計算之利息等語。上訴人則否認有積欠貨款情事，辯稱被上訴人
    於八十九年六、七月間交付之烤漆用塗料貨品有瑕疵，致上訴人以該塗料製成之
    鋼捲尺，發生印刷線及號碼脫落等瑕疵而遭日本客戶退貨，損失金額超過八百萬
    元，因認如認定有積欠前揭貨款之事實，亦主張抵銷等語。
二、得心證理由
  (一)被上訴人主張上訴人於八十九年九月至十二月間向伊購買烤漆用塗料等貨品，均
    已交貨完畢，上訴人雖承認有訂貨情事，但爭執貨物已經收迄以及貨款尚積欠一
    百六十五萬五千八百七十六元事實。但查上開事實，業據被上訴人提出應收帳款
    明細表影本一件、送貨單影本二件、出貨單影本十一件、被上訴人開立之統一發
    票影本五件為證，且證人即送貨司機洪文以及原任職於上訴人公司職員黃啟忠於
    原審亦證述上開事實明確（原審卷六五頁以下），而上訴人之訴訟代理人復就上
    開積欠之金額並不爭執（見原審卷二一四頁），自應認被上訴人主張系爭貨物業
    已交迄，以及上訴人尚積欠上開貨款之事實為真正。
  (二)上訴人固以被上訴人送交之系貨物有瑕疵造成其損害，主張以其所受之損害額為
    抵銷等語，但為被上訴人所否認。惟：
  (1)按買受人因物有瑕疵，而得解除契約或請求減少價金者，其解除權或請求權，於
    買受人依第三百五十六條規定為通知後六個月間不行使或自物之交付時起經過五
    年而消滅。前項關於六個月期間之規定，於出賣人故意不告知瑕疵者，不適用之
    。次按買受人應按物之性質，依通常程序從速檢查其所受領之物。如發見有應由
    出賣人負擔保責任之瑕疵時，應即通知出賣人。買受人怠於為前項之通知者，除
    依通常之檢查不能發見之瑕疵外，視為承認其所受領之物。不能即知之瑕疵，至
    日後發見者，應即通知出賣人，怠於為通知者，視為承認其所受領之物。民法第
    三百六十五條、第三百五十六條定有明文。本件上訴人指稱有瑕疵之貨品，係在
    八十九年六、七月間收貨，日本原度器株式會社於同年九月間退貨予寧波匯濟公
    司，有上訴人提出之提單、發票、裝箱單影本在卷可證（原審卷七五頁以下）。
    經核本件上訴人於發現其產品遭日本退貨後，應即已通知被上訴人前往處理，就
    此事部分，業據其提出由被上訴人於八十九年十一月三十日出具之報告書一紙為
    證（原審卷九四頁），雖該報告書被上訴人否認其產品有瑕疵，但顯係被上訴人
    係在上訴人通知下前往處理後所書立，就此部分應認上訴人之主張為真正。但核
    上訴人並未證明其除通知被上訴人外，就產品瑕疵有何權利主張，直至被上訴人
    提起本件訴訟後之九十年五月二十二日，始於訴訟中提出物有瑕疵，主張損害賠
    償並以其所受損害為抵銷抗辯（原審卷七二頁）。但按買受人因物有瑕疵，如不
    解除契約或請求減少價金而請求不履行之損害賠償者，須買賣之物有缺少出賣人
    所保證之品質者，或出賣人故意不告知其瑕疵者，始得為之，民法第三百六十條
    亦定有明文。本件上訴人復未能證明被上訴人就系爭產品有保證如何之品質，或
    有故意不告知瑕疵情事，自不能據以主張以所受之損害與價金抵銷。
  (二)再者，上訴人主張系爭貨物有瑕疵一節，固據其提出提單、發票、裝箱單等件為
    證，但被上訴人否認該文書之真正，核上開文書為日本原度器株式會社所出具，
    未經我國駐外單位認證，其形式證據力，即有可疑。再就上開文書之內容記載亦
    不能證明上訴人向被上訴人購買之系爭塗料，即係用於在大陸寧波匯濟公司所生
    產並外銷日本被退貨之捲尺上。換言之，難從上開提單、發票、裝箱單即知其與
    被上訴人出售於上訴人之塗料有何關聯性。上訴人復經原審法院多次曉諭其提出
    出貨單或收貨單等件，惟上訴人均未陳報，其空言抗辯稱其出售予日本之捲尺之
    瑕疵造成原因，乃因被上訴人之塗料有瑕疵所致者，即難採信。
三、綜上所述，被上訴人主張為可採，上訴人所辯均無可取。從而，被上訴人本於買
    賣關係，請求上訴人給付貨款一百六十五萬五千八百七十六元及自訴狀繕本送達
    翌日起至清償日止按法定利率計算之利息為理由，應予准許。原審判命上訴人如
    數給付，雖其理由與本院上開見解不盡相同，但結果並無二致，即仍應維持原判
    決。上訴意旨指摘原判決不當，求予廢棄改判，為無理由，應予駁回。
四、據上論結，本件上訴為無理由，爰判決如主文。
中      華      民      國    九十二    年      四      月      三十    日
                              民事第九庭
                                  審判長法  官  吳  謙  仁
                                        法  官  蘇  瑞  華
                                        法  官  魏  大  喨
右正本係照原本作成。
如不服本判決，應於收受送達後二十日內向本院提出上訴書狀，其未表明上訴理由者
，應於提出上訴後二十日內向本院補提理由書狀（均須按他造當事人之人數附繕本）
上訴時應提出委任律師或具有律師資格之人之委任狀；委任有律師資格者，另應附具
律師資格證書及釋明委任人與受任人有民事訴訟法第四百六十六條之一第一項但書或
第二項（詳附註）所定關係之釋明文書影本。
中      華      民      國    九十二    年      五      月      一      日
                                        書記官  黃  美  玉
附註：
民事訴訟法第四百六十六條之一（第一項、第二項）：
對於第二審判決上訴，上訴人應委任律師為訴訟代理人。但上訴人或其他法定代理人
具有律師資格者，不在此限。
上訴人之配偶、三親等內之血親、二親等內之姻親，或上訴人為法人、中央或地方機
關時，其所屬專任人員具有律師資格並經法院認為適當者，亦得為第三審訴訟代理人
。


司法院資訊處製作；財團法人民間司法改革基金會備份。
